臺灣高等法院刑事判決　　　　　　　　96年度上訴字第3763號
　　上　訴　人
　　即　被　告　甲○○
　　　　　　　　　　　　現於臺灣臺北監獄臺北分監
上列上訴人因毒品危害防制條例案件，不服臺灣板橋地方法院96
年度訴字第2128號，中華民國96年7月12日第一審判決（ 起訴案
號：臺灣板橋地方法院檢察署96年度毒偵字第946號）， 提起上
訴，本院判決如下：
    主  文
原判決撤銷。
甲○○施用第一級毒品，累犯，處有期徒刑拾月，減為有期徒刑
伍月，如易科罰金以新台幣壹仟元折算壹日 。
    事  實
一、甲○○有違反槍砲彈藥刀械管制條例案件前科，其前於民國
    87年間曾因施用毒品案件， 經原審於同年8月28日以87年度
    毒聲字第1629號裁定送勒戒處所觀察、勒戒，認無繼續施用
    毒品傾向，於同年10月9日釋放， 於同年10月10日執行期滿
    ，經臺灣板橋地方法院檢察署檢察官於同年10月17日以87年
    度偵字第17516號為不起訴處分確定， 又於91年間因施用毒
    品案件， 經原審於91年7月18日以91年度毒聲字第2294號裁
    定送勒戒處所觀察、勒戒後，認有繼續施用傾向，經原審於
    91年8月5日以91年度毒聲字第2510號裁定令入戒治處所強制
    戒治，於92年8月6日戒治期滿執行完畢，案經檢察官據以起
    訴，經原審於91年11月11日以91年度訴字第1911號判處有期
    徒刑8月，於91年12月5日確定， 於93年3月31日因縮短刑期
    執行完畢，復於95年間因贓物案件， 經原審於95年8月18日
    以95年度簡字第4974號判處拘役50日， 於95年9月25日確定
    ，於95年11月22日易科罰金執行完畢，繼於95年間因違反毒
    品危害防制條例案件， 經原審於95年9月26日以95年度訴字
    第2292號判處有期徒刑1年2月，於95年10月23日確定，現於
    臺灣臺北監獄臺北分監執行中。其於前開強制戒治執行期滿
    後5年內， 再基於施用第一級毒品海洛因及第二級毒品甲基
    安非他命等犯意，於96年1月21日下午2時許，在臺北縣板橋
    市○○路202巷13弄5之2號（起訴書誤載為4樓）其住處，將
    第一級毒品海洛因及第二級毒品甲基安非他命置於捲菸中，
    以點燃吸食之方式，同時施用第一級毒品海洛因與第二級毒
    品甲基安非他命1次，旋於翌日下午1時30分許，在上址為警
    查獲，並扣得姓名、年籍不詳、綽號「捲毛」其成年男性友
    人所有之已吸食之捲菸4支、第一級毒品海洛因1包（淨重0.
    15公克、空包裝重0.23公克）、 第二級毒品甲基安非他命2
    包（淨重47公克）、第二級毒品大麻1包（ 淨重0.07公克、
    空包裝重0.3公克）、吸食器3組、電子秤1臺。
二、案經臺北縣政府警察局板橋分局報請臺灣板橋地方法院檢察
    署檢察官偵查起訴。
    理  由
一、上揭事實業據被告於原審及本院審判中均坦承不諱，其於為
    警查獲後，於同日下午3時20分許，經警採集尿液檢體， 送
    由臺灣檢驗科技股份有限公司以酵素免疫分析法初步檢驗，
    呈鴉片類及安非他命類陽性反應，復經氣相層析質譜儀確認
    ，亦有嗎啡（61 45ng/ml）、可待因（1402ng/ml）、 安非
    他命（31086ng/ ml）、甲基安非他命（4245ng/ ml） 等陽
    性反應，有該公司96年2月7日濫用藥物尿液檢驗報告附卷得
    佐。按海洛因經注射或吸入人體後， 約百分之80 於24小時
    內自尿中排出，一般而言，尿液中能否驗出嗎啡陽性反應與
    其投與量、投與途徑、採尿時間、個人體質及檢測方法之靈
    敏度有關，國外曾有文獻報導注射6毫克之海洛因鹽酸鹽 ，
    其代謝物嗎啡之平均可檢出時限約為26小時，業經行政院衛
    生署藥物食品檢驗局於81年9月8日以藥檢1字第8114885號函
    述綦詳；又甲基安非他命經口服投與後約百分之70於24小時
    內自尿中排出，約百分之90於96小時內自尿中排出，由於甲
    基安非他命成分之檢出與其投與方式、投與量、個人體質、
    採尿時間與檢測儀器之精密度等諸多因素有關，因此僅憑尿
    液中呈甲基安非他命陽性反應，並無法確實推算吸食時間距
    採集時間之長短，惟依上述資料推斷， 最長可能不會超過4
    日，亦有行政院衛生署藥物食品檢驗局81年2月8日（81）藥
    檢1字第00 1156號函可按。查目前之尿液檢體毒品反應鑑驗
    方法，以氣相層析質譜儀分析法最為精確，並可排除服用藥
    物導致毒品偽陽性反應之可能性，再參諸海洛因係嗎啡經化
    學合成之半人工合成品，其毒性倍於嗎啡，其施打或吸食後
    ，經人體代謝作用而分解成毒性較低之嗎啡，而於尿液中被
    檢測出，故吸食或施打海洛因或嗎啡在尿液中均以嗎啡形態
    被檢測出，此為本院職務上已知之事實，並經行政院衛生署
    藥物食品檢驗局上揭函文敘明無誤，且觀以目前一般常見施
    用之第一級毒品為海洛因，甚少或甚至未見有施用鴉片或嗎
    啡者，足徵被告施用之第一級毒品應為海洛因，堪為認定。
    茲本件被告尿液檢體經以氣相層析質譜儀分析法確認，鑑出
    被告尿液確有嗎啡及甲基安非他命等陽性反應，是可確信被
    告於採集尿液檢體前約分別於26小時、96小時內扣除為警查
    獲後被告不可能施用毒品期間內之某時，確曾施用第一級毒
    品海洛因及第二級毒品甲基安非他命之行為。被告之前揭自
    白，應合於事實。
二、查被告前於87年間曾因施用毒品案件， 經原審於同年8月28
    日以87年度毒聲字第1629號裁定送勒戒處所觀察、勒戒，認
    無繼續施用毒品傾向，於同年10月9日釋放， 於同年10月10
    日執行期滿，經臺灣板橋地方法院檢察署檢察官於同年10月
    17 日以87年度偵字第17516號為不起訴處分確定，又於91年
    間因施用毒品案件， 經原審於91年7月18日以91年度毒聲字
    第2294號裁定送勒戒處所觀察、勒戒後，認有繼續施用傾向
    ，經原審於91年8月5日以91年度毒聲字第2510號裁定令入戒
    治處所強制戒治，於92年8月6日戒治期滿執行完畢，有本院
    被告前案紀錄表1份在卷可徵。綜上所見， 本件被告施用前
    述毒品之犯行，事證業臻明確，堪予認定，應依法論科。被
    告於上訴後辯稱：伊於本案犯後，再於六月間施用毒品為警
    查獲，認該部分施用毒品犯行與本案有集合犯關係，請求一
    併審判云云。惟查，所謂「集合犯」係指在犯罪構成要件中
    ，本即預定有數個同種類之行為將反覆實行之犯罪。此等反
    覆實行之犯罪行為，於自然意義上雖係數行為，但依社會通
    念，法律上應僅為一總括之評價，法律乃將之規定為一獨立
    之犯罪類型，而為包括一罪。是集合犯，除於客觀上須有反
    覆實行之多數犯罪行為，且各行為間，有一定程度之密切接
    近關係外，主觀上，該多數犯罪行為並須係出於行為人一個
    概括決意。倘該多數犯罪行為非出於一概括決意，依社會通
    念，不應評價為一罪，始符公平原則，即不能概認係集合犯
    而祇論以一罪。集合犯之行為人於實行犯罪之初，主觀上縱
    有持續多次實行犯罪之概括決意，然於遭司法警察（官）、
    檢察事務官或檢察官查獲之際，其對爾後將遭法院羈押或獲
    准具保，得否依其主觀上原有之決意，賡續實行集合犯罪之
    客觀行為，因失其自主性而無從預知，是其主觀上之概括決
    意與客觀上之集合行為，皆因遭查獲而中斷。縱依事後之客
    觀情況，行為人仍得以再度實行犯罪，亦與查獲前之犯罪行
    為間，已難謂係出於同一之概括決意。且犯行既已遭查獲，
    依社會通念，亦期其因此將自我檢束而不再犯，乃竟重蹈前
    非，自難以認應評價為一罪係屬適當，此最高法院96年度台
    上字第4432號判決可資參照。按以被告於本案查獲後，復於
    6月間再因施用毒品之犯行而為警查獲， 其主觀上之概括決
    意與客觀上之集合行為，皆因遭查獲而中斷，縱依事後之客
    觀情況，行為人仍得以再度實行犯罪，亦與查獲前之犯罪行
    為間，已難謂係出於同一之概括決意，自難以認應評價為一
    罪，此為上開最高法院判決陳述甚明。被告所辯不足採信，
    應予駁回。
三、核被告施用第一級毒品海洛因之行為，係犯毒品危害防制條
    例第10條第1項之施用第一級毒品罪； 又其施用第二級毒品
    甲基安非他命之行為， 則犯同條第2項之施用第二級毒品罪
    。其施用前述毒品，衡情，應分別有持有各該毒品之行為，
    惟此持有之低度犯行，當各為其施用之高度行為所吸收，均
    不另論罪。查其於91年間因違反毒品危害防制條例案件，經
    原審於91年11月11日以91年度訴字 第1911號判處有期徒刑8
    月，於91年12月5日確定，於93年3月31日因縮短刑期執行完
    畢，復有前述被告前案紀錄表可徵， 其於徒刑執行完畢後5
    年內，再故意犯本件有期徒刑以上之罪，是屬累犯，應依刑
    法第47條第1項規定，加重其刑。 其係以一行為同時觸犯上
    開2 罪名，故為想像競合犯，應依刑法55條前段規定，從一
    情節較重之施用第一級毒品罪處斷。
四、原審因認被告罪證明確，予以論罪科刑，固非無據，惟查被
    告犯罪時間係在96年4月24日前， 符合中華民國96年罪犯減
    刑條例第2條第1項第3款規定之適用，原審未及適用減刑 ，
    尚有未合。上訴人即被告上訴意旨認與本年度六月間所犯施
    用毒品部分有集合犯關係，請求一併審判云云，雖無理由，
    惟原判決既有上開可議之處，自應由本院撤銷改判。爰審酌
    被告有多次前科紀錄，可見其素行欠佳，又其於受觀察、勒
    戒及強制戒治後，猶另萌施用毒品之犯意，再犯本罪，顯見
    其戒除毒癮之意志薄弱，且未衷心悛悔，漠視法令之禁制，
    恣意濫用藥品，其行為甚為可訾，及施用毒品祗係戕害其自
    己身心，並無加害他人，兼衡其本件施用毒品種類、次數、
    犯罪動機、目的、手段、犯後態度等一切情狀，爰量處如主
    文所示之刑，並予減刑及諭知易科罰金之折算標準。至於扣
    案之已吸食捲菸4支，固為被告施用上揭毒品之工具， 然該
    物係綽號「捲毛」之被告友人所有，又扣案之第一級毒品海
    洛因1包（淨重0.15公克、空包裝重0.23公克）、 第二級毒
    品甲基安非他命2包（淨重47公克）、第二級毒品大麻1包（
    淨重0.07公克、空包裝重0.3公克）、吸食器3組、 電子秤1
    臺，亦係上開「捲毛」之男子所有，且與被告施用前開毒品
    無關等節，並據被告供明在卷，是均不併為沒收銷燬或沒收
    之宣告，附此敘明。
據上論斷，應依刑事訴訟法第369條第1項前段、第364條、第299
條第1項前段，第299條第1項前段，毒品危害防制條例第10條第1
項、第2項，刑法第11條前段、第47條第1項、第55條，第41條第
1項前段，中華民國96年罪犯減刑條例第2條第1項第3款、 第7條
、第9條，判決如主文。
本案經檢察官周誠南到庭執行職務。
中　　華　　民　　國　　96　　年　　10　　月　　31　　日
 　　　　　 刑事第４庭    審判長法　官　蔡秀雄
                                法　官　鄭水銓
                                法　官　周煙平
以上正本證明與原本無異。
如不服本判決，應於收受送達後十日內向本院提出上訴書狀，其
未敘述上訴之理由者並得於提起上訴後十日內向本院補提理由書
（均須按他造當事人之人數附繕本）。
                                書記官  蕭麗珍
中　　華　　民　　國　　96　　年　　11　　月　　1 　　日
附錄：本案論罪科刑法條全文
毒品危害防制條例第10條第1項、第2項
施用第一級毒品者，處 6 月以上 5 年以下有期徒刑。
施用第二級毒品者，處 3 年以下有期徒刑。
